臺灣高等法院臺中分院刑事判決　　 96年度上更(一)字第149號
上　訴　人
即　被　告　丁○○
選任辯護人　蔡金保　律師
上列上訴人因強盜案件，不服臺灣臺中地方法院九十二年度訴字
第一二一六號中華民國九十二年十二月十六日第一審判決（起訴
案號：臺灣臺中地方法院檢察署九十一年度偵字第一二七八七號
），提起上訴，經最高法院第一次發回更審，本院判決如左：
      主  文
原判決撤銷。
丁○○意圖為自己不法之所有，結夥三人以上、攜帶兇器，以強
暴至使不能抗拒，而取他人之物，處有期徒刑捌年。
    事  實
一、丁○○夥同另二姓名、年籍及住居所均不詳之成年男子，共
    同基於意圖為自己不法所有之犯意聯絡，於民國九十一年五
    月二十五日凌晨二時許，結夥三人，攜帶客觀上足以傷害人
    之生命、身體之電擊棒一支（未扣案），在臺中市○○區○○路與大川街口，見乙○○獨自一人在其自用小客車內打行
    動電話，即推由丁○○先將乙○○之自小客車車門打開，持
    上開電擊棒接續朝其腰部及腳部共電擊四次，致使乙○○無
    法抗拒，並命乙○○交出貴重財物。乙○○先將小客車鑰匙
    交予丁○○後，其身體則傾斜至小客車右前座，手上行動電
    話機則掉落於右前座前踏板處。另二名男子則打開左、右前
    側車門，將乙○○拉出車外，丁○○即取走自小客車內之乙○○行動電話一支（序號為三五Ｚ00000000000
    0號）。得手後，丁○○等三人即搭乘計程車逃逸。嗣經警
    循線於同年六月二十八日凌晨一時四十分許，持臺灣臺中地
    方法院檢察署檢察官所核發之拘票，在臺中市南屯區○○○
    街將其拘獲。
二、案經臺中市警察局第四分局報告臺灣臺中地方法院檢察署檢
    察官偵查起訴。
    理  由
一、按被告以外之人於審判外之陳述，雖不符刑事訴訟法第159
    條之1、159條之2、159條之3、159條之4等規定，而經當事
    人於審判程序同意作為證據，法院審酌該言詞陳述或書面陳
    述作成時之情況，認為適當者，亦得為證據。當事人、代理
    人或辯護人於法院調查證據時，知有第159條第1項不得為證
    據之情形，而未於言詞辯論終結前聲明異議者，視為有前項
    之同意，刑事訴訟法第159條之5定有明文。本件被告及選任
    辯護人於本院審理時，就證人方志毅人於審判外之陳述部分
    ，未就其證據能力聲明異議，本院審酌該言詞陳述作成時之
    情況，並查無其他不法之情狀，足認為得為本案之證據，依
    刑事訴訟法第159條之5之規定，有證據能力，合先說明。
二、訊據被告丁○○矢口否認有前揭犯行，辯稱：伊未為本件犯
    行，被害人及證人丙○○認錯人云云。本院查：
  (一)證人乙○○於九十三年四月二日本院上訴審審理時具結證稱
    ：「當天我妹妹在惠文路獅子王舞廳那邊跳舞，她跟我說她
    要回家了，她說她大概十分鐘後出來，我說舞廳那邊很複雜
    ，我開車過去附近等她，不在舞廳門口接她，我過去後，坐
    在駕駛座上等我妹妹，被告丁○○他們突然過來，把我的車
    門打開，並用電擊棒打我，被告拿著電擊棒電我很久，要我
    出來，並交出貴重物品給他，我自己交鑰匙給被告的，手機
    掉在車上的副駕駛座腳踏墊上被告自己拿去了，歹徒就一起
    離開，路人經過問我怎麼了。當時我坐在車外車子的右邊，
    路人幫我報警，警察來了之後載我至林新醫院就醫，我手部
    擦傷，電擊棒造成的只有紅紅的痕跡，手部的傷勢掙扎時爬
    到車外擦傷的，他們用電擊棒電我，沒有用拳頭打我」「我
    被搶了手機，號碼是0000000000號，這支手機已
    經申請蠻久了」「被搶當天晚上我就辦停機了，怕被盜打。
    我隔天就申請另一個同號碼的ＳＩＭ卡，可以繼續使用這個
    號碼，之前被告拿的ＳＩＭ卡就會失效」「（問：搶你與電
    擊你的過程大概多久？）答：前後十幾分鐘，因為我有掙扎
    ，而且歹徒也不太高興，而且歹徒走了之後，拿電擊棒的被
    告丁○○還要我不准報警，說他已經記起來我的車號了，我
    本來也不想報警，是路人報警的，被告丁○○講了一口流利
    的台語」「（問：你說靠過去車子的兩個人？）答：對，兩
    個各站車門另一邊，另一個背對著我，是被告丁○○從頭到
    尾攻擊我，所以被告的樣子我記得比較清楚」「我在車上與
    站在車外的被告丁○○是面對面的，所以我看他特別清楚。
    雖然燈光不亮，但是電擊棒有發出燈光」「（問：你確定搶
    你的人，被告丁○○是歹徒之一嗎？）答：對，我確信，的
    確就是他」等語。
  (二)證人即案發現場目擊者丙○○於九十二年十二月二日原審審
    理時證稱：「不認識（被告）」「（問：在九十一年五月二
    十五日凌晨二點多，是否看到被告搶奪被害人乙○○？）答
    ：他們當時有三個人，被告之前在那裡晃很久，那個女孩子
    也一個人單身在車上，我也在那邊，因為被告在那裡晃很久
    ，我和他擦身很多次，他每次都在看我，在巷口我看他們三
    人怪怪的，他們三個人去搶那一個女孩子，是兩個人從旁邊
    的門堵住，一個人上去搜刮，手段很殘忍，地下有玻璃屑，
    他們搶完後還把女孩子拖下來，還用電擊棒電擊，搶完之後
    他們往路口跑，一個人先去叫計程車過來，另二人跑過去坐
    上計程車很慌張就走，然後我就過去看女孩子有沒有怎麼樣
    ，就報警，剛好有一個警員巡邏，我就過去把他攔下來，我
    去問那小姐有沒有怎樣，那小姐一直在哭，很緊張，我去問
    計程車排班的，看前面那計程車去哪裡，他們說去總局旁邊
    的文心國宅，我就和警員一直追，我們追到那裡找不到人，
    就懷疑他們在裡面，警員就叫他們同事來，我們等很久，一
    直等不到他們下來，只是沒有看到他們出來，再過不知道多
    久，他們在七期重劃區出現，我就跟警員講，警員就過去將
    他們逮捕」「（問：這三個人之中，有無在場的甲○○？）
    答：沒有。都是與被告同樣年紀的年輕人」「（問：你看到
    他們在搶有無用什麼東西在搶？）答：電擊棒，而且還有一
    個袋子，袋子裡面什麼東西我不知道」「（問：電擊棒有無
    閃光？）答：光沒有很亮，因為電擊棒電擊的時候一定會有
    閃光，光只有一點點，聲音很大」「（問：你有無過去和被
    害人交談？）答：她是出事之後我才過去問她有沒有怎麼樣
    。然後叫警員過來」「（問：被害人有無說歹徒用電擊棒電
    她？）答：有」「（問：偵查中你有指證你當天看到行搶之
    人有一個人是被告丁○○？）答：是的」「（問：被告就是
    你所說作案之前與你數次擦身而過之人？）答：是」「（問
    ：請當庭指認被告？是否當場丁○○？）答：是的」「（問
    ：你在警局是否指認丁○○？）答：是的」「（問：請求提
    示九十一年六月二十八日警訊筆錄，警察詢問是否親眼目睹
    等語，與你剛才所述不同？）答：我說的都實在，當時我是
    平民百姓不敢作證，一般人沒有勇氣把真相講出來，今天我
    是看不過去才把實際真相講出來」「（問：你確定他有參與
    ？）答：他是一定有參與」「（問：九十一年五月二十五日
    與同年六月二十八日你為何都在那裡？）答：因為我都在那
    裡出沒，在那裡玩，我幾乎天天都在那邊」「（問：九十一
    年五月二十五日案發前，有無見過被害人？）答：我不認識
    她」等語；另於九十一年十月十六日檢察官偵查訊問時證稱
    ：「（問：案發當晚有無在現場遇到丁○○？）答：有。當
    時他還瞪我，所以我可以認得被告丁○○」等語。
  (三)證人即於案發時搭載三名男子離開現場之計程車司機方志毅
    於九十一年六月二十八日警詢時證稱：「（九十一年五月二
    十五日二時五分許）我人在台中市○○區○○路與向學路口
    麗都理容ＫＴＶ對面在排班開計程車，等客人坐計程車，我
    剛好排在第一部計程車就有一名男子向我攔車（身穿深色休
    閒服裝短上衣、七分褲），該男子坐上車後就告知我說到前
    方惠文路與向學路口（約二十公尺處）載二名男子，上車後
    ，有個男子說要到車站，在一另男子說要到文心路與市○○○路口便利商店，我就載該三名男子到市○○○路與文心路
    的便利商店，先二名男子下車後，另一名男子給我車資後就
    下車，我就又回到排班處」「（當天該三名男子）是操台語
    口音。該三名男子在車上聊天對話，我有聽到說要到市○○○路的文心國宅找朋友，二名穿深色衣服，一名穿白色衣服
    ，坐前座男子微瘦，後座的二名男子體型比較壯碩，並背一
    只黑色皮包（其中一名男子）」等語；再於原審法院九十二
    年五月十四日審理時證稱：「當時我載三個人，載到文心國
    宅他們三人一同下車，他們有說要去哪裡，又說去文心國宅
    找某人之後就下車，後來警察就ＣＡＬＬ我，因為我在排班
    是頭班」「他們慢慢走出來，另後面兩個用跑的車來，他們
    從路口轉角處距離我排班大約二十公尺左右」「（問：當時
    被告有無在你載的三個人之中？）答：我不確定，警察叫我
    去的時候已經是一個月以後，我是有在那裡載到人，但是是
    否庭上被告我不確認」等語。
  (四)證人即被告之友人甲○○於原審法院九十二年十二月二日審
    理時證稱：「〈（問：九十一年五月二十五日凌晨三點多是
    否使用這支電話插卡（0000000000號）在本案被
    害人被搶的行動電話上使用？〉答：有，是被告借我的，大
    約兩點多到文心國宅被告去找我，他的手機不能打，所以叫
    我借他打，我的卡片借他，因為我的是易付卡，我借裡面的
    卡片給他」「（問：當時有幾個人找你？）答：三個人」
    「我不認識（另外兩個人）」「（問：丁○○是否經常三更
    半夜找你？）答：好幾次，有時傍晚聯絡」「（問：為何深
    夜找你？）答：因為那天我有事情，他在傍晚的時候有先和
    我聯絡，約我在文心國宅那裡，但是因為我那時在工作，要
    晚上凌晨兩、三點才會在文心國宅那邊，因為那天是星期六
    。他們之前就去過那邊在樓下」「（問：本案發生五月二十
    五日之後是否還有打電話與魏嬿真聯絡？）答：有。因為當
    天我的卡片放在被告的手機裡面，打電話要約魏嬿真出來喝
    茶，但是她沒有空，所以後來我就跟被告他們去雙十路去喝
    茶」「（問：你剛才說九十一年五月二十五日的凌晨二點多
    在文心國宅和被告碰面？）答：是的」「（問：你說把手機
    借給被告？）答：不是。是被告的手機不能打，我就把卡片
    借他」「（問：卡片何時還給你？）答：「二十五日下午六
    、七點，他騎機車還給我時，就還給我這個卡片」「（問：
    為何使用這支手機打電話給魏嬿真？）答：「因為我的卡片
    插在他的電話」「（問：文心國宅碰面後一直到早上七點多
    分手前，你跟幾個人一起喝茶？）答：「四個人」「（問：
    哪四個？）答：丁○○和另外兩個朋友還有我」「（問：是
    否沒有分開一直喝茶？）答：都沒有分開，後來我先走去跟
    朋友借機車」「（問：0000000000號行動電話是
    誰的？）答：丁○○的」等語；另於九十三年三月三日本院
    上訴審審理時，就被告向其借用之原因證稱：「因為我借給
    他ＳＩＭ卡的那個手機沒有電，他來，他有多一個手機，他
    有二手機，我看被告有二手機，我手機沒有電，要約朋友喝
    茶，所以才用他的手機插我的卡去打」等語；再於本院審理
    時，就其使用上開行動電話與，撥打被告丁○○所申請由其
    持用之Ｚ000000000號行動電話之原因，證稱：彼
    等於喝茶的時候，被告有去買檳榔，久久未歸，伊因此打電
    話聯絡被告等語。
  (五)被害人乙○○於九十一年五月二十五日凌晨二時許，被強盜
　　之行動電話機（序號000000000000000號）
    ，經調閱其通聯紀錄顯示：被害人乙○○之最後插卡時間為
    同日凌晨二時十一分，自同日凌晨三時零三分起至同日下午
    四時四十五分止，曾插入甲○○所有之000000000
    0號行動電話易付卡使用，前揭插卡期間（即序號0000
    00000000000號話機配合0000000000
    號易付卡使用），曾與被告之0000000000號行動
    電話、許慶甫之00000000號電話、張佳娟之000
    0000000號行動電話、紀燕菱之000000000
    0號行動電話、林廷儒之0000000000號行動電話
    及魏燕真之0000000000號行動電話、（０四）0
    0000000號電話，有通聯（撥出及撥入）情形之事實
    ，有台中市警察局第四分局九十二年十一月五日中分四刑字
    第九二００一九二七八號函暨所附電信資料及偵查卷附通聯
    紀錄可考，依證人魏嬿真、張佳娟等人之證述，上開電話固
    係甲○○所撥打，然依證人甲○○之上開證述，於撥打電話
    期間，該二人既在一處，無論實際上，係被告先行向甲○○
    借用上開ＳＩＭ卡或甲○○向被告借用上開手機，甲○○撥
    打上開電話之事實，無法為被告有利認定。
  (六)證人丙○○於警詢時陳稱：「我於九十一年五月二十五日二
    時，發現有一名女子蹲在一輛汽車旁哭泣，我上前詢問發生
    何事，那位女子就說她被二名歹徒搶奪財物。……（先前）
    我有看到一名年輕人神色緊張的從惠文、大川街口，往惠文
    、向學路口方向跑，攔了一輛計程車，之後又有二名著深色
    衣服之男子從惠文、大川街口跑出來。……我當時覺得是不
    是有事情發生，而從惠文路、向學路口之檳榔攤走出，走向
    惠文、大川街口時，就發現該名女子乙○○蹲在汽車旁哭泣
    ，才知道該名女子被搶」，依證人警詢之陳述，就其先後順
    序觀之，證人丙○○似未親眼目睹乙○○被強盜之過程，與
    其上開於原審之證詞固不盡相符。本院審酌：I被告於選任
    辯護人於原審審理詰問證人丙○○時，即提出此項質疑，證
    人就此部分證稱：「我說的都實在，當時我是平民百姓不敢
    作證，一般人沒有勇氣把真相講出來，今天我是看不過去才
    把實際真相講出來」「（問：你確定他有參與？）答：他是
    一定有參與」等語，已說明前後不一致之緣由，就人情事理
    而言，亦非全然無據；II證人丙○○於案發當日目擊本案發
    生後，立即打聽載送被告等人之上開計程車去處，並會同警
    方前往文心國宅附近查訪未獲等情，核與證人即方志毅證述
    ，三位客人下車後，警方有與伊聯絡等情相符，參酌其於事
    後發現被告行跡後，主動與警方聯絡查獲等情，顯見證人丙○○見義勇為之作為，以其與被告全無任何利害關係，應無
    飾詞攀誣可能；III證人丙○○與被害人自警詢、偵查、原審
    及本院前審多次訊問時，均清楚明確指認被告，雖部分供述
    涉及具結與否等證據能力有無之判斷，然由歷次供述之明確
    ，本院無法產生誤認可能性之合理懷疑，綜合上述，尚難以
    證人於警詢之上開供述與原審證述不盡相符為被告有利認定
    。
  (七)被告供稱0000000000行動電話為伊使用，000
    0000000號行動電話不是伊申請使用云云。惟上開二
    支行動電話，均係被告申請使用，帳單地址均為雲林縣林內
    鄉○○路三號之二等情，此有行動電話用戶資料可憑（見偵
    查卷第四八頁、本院上訴審卷第一三九頁）。被告辯稱00
    00000000號非其申請使用，顯有不實。又被告於九
    十一年六月二十八日、九十一年十二月十三日偵查中；九十
    二年十二月二日原審法院審理中均辯稱案發時，伊人在雲林
    ，不可能在台中市犯案云云。惟查，0000000000
    號行動電話於九十一年五月二十四日零時，有三次通聯，其
    基地台位置，均在台中市○○路○段二段一三五之一號十二
    樓頂；於同日十三時十六分至十四時七分間，有四次通聯之
    情形，其基地台位置，分別在台中市○○路一二七號九樓頂
    、台中市○○路二七號十樓頂；於同日十七時、十八時，亦
    分別有一次通聯，其基地台位置，分別在台中市○○路二十
    七號十樓頂、台中市○○路○段一三五之一號十二樓頂；九
    十一年五月二十四日晚二十三時有二次通聯，基地台位置均
    在台中市南屯區○○○街三百號樓頂；九十一年五月二十五
    日凌晨三時九分有一次通聯情形，基地台位置在台中市○○
    街，此有0000000000號行動電話之通聯紀錄可憑
    （見原審卷第一三九頁至一四二頁）；而00000000
    00號行動電話於九十一年五月二十四日五時十分、十五時
    四十三分各有一次通聯情形，同日十九時至二十時五十五分
    間有八次通聯情形，同日二十三時二十四分有一次通聯情形
    ，其基地台位置均在台中市或南投縣草屯鎮，亦有該行動電
    話之通聯紀錄可憑（見原審卷第一四四至一四六頁）。足認
    被告於九十一年五月二十五日凌晨二時許案發前後，均在台
    中市、南投縣出入。被告辯稱案發時，伊人在雲林，顯非事
    實。
  (八)關於有幾人在場強盜被害人財物乙情，證人丙○○始終證稱
    有三個人；被害人於偵查及原審審理時，均未明確指稱歹徒
    共有幾人在場；本院上訴審調查時，則證稱有四人云云。本
    院斟酌丙○○本身並非被害人，於案發時情緒穩定；且在五
    十幾公尺外觀察案發經過，所見自較被害人正確；且證人即
    計程車司機亦證稱有三個人坐其計程車離開，本院認證人丙○○證稱有三人在場強盜之證詞，較可採信。
    綜上，本件事證明確，被告所辯，及被告辯護人所為辯護，
    均不足採，被告犯行，事證明確，可以認定。
三、按電擊棒係以強大電壓通過人體使之失去行動能力，極易造
    成人體之傷害，客觀上自應認定為兇器。本件被告結夥三人
    以上，持上開電擊棒電擊被害人乙○○，致使乙○○無法抗
    拒，而強取置於車內之乙○○之財物，係犯強盜罪，而有刑
    法第三百二十一條第一項第三、四款之情形，應依刑法第三
    百三十條第一項之加重強盜罪處斷。被告與另二不詳姓名之
    成年男子間，有犯意之聯絡，行為之分擔，均為共同正犯。
    原審判決認被告犯行，事證明確，依法論處罪刑，固非無見
    。但被告係犯強盜罪，有刑法第三百二十一條第一項第三款
    、第四款結夥三人以上，攜帶兇器之情形。原審漏未論處有
    結夥三人以上之加重情形，認事用法嫌有未洽。被告上訴否
    認犯罪，雖無理由，但原審判決既有上開瑕疵，自應由本院
    將之撤銷改判。爰審酌被告正值青壯之年，竟不思上進，為
    貪得財物，結夥三人以上，於凌晨午夜，攜帶電擊棒，向婦
    女強盜財物，嚴重影響社會安寧，犯後猶飾詞狡辯，態度不
    佳，及其犯罪之目的、手段、所生之危害等一切情狀，量處
    如主文所示之刑。電擊棒一支既未扣案，且無證據係屬被告
    或其他共犯所有，不為沒收之諭知，併予敘明。
四、據上論結，應依刑事訴訟法第三百六十九條第一項前段、第
    三百六十四條、第二百九十九條第一項前段，刑法第二十八
    條、第三百三十條第一項，判決如主文。
本案經檢察官戊○○到庭執行職務。
中　　華　　民　　國　　96　　年　　8　　月　　15 　日
            刑事第四庭    審判長法　官  洪  耀  宗
                                法　官  江  德  千
                                法　官  劉  登  俊
上列正本證明與原本無異。
如不服本判決應於收受送達後十日內向本院提出上訴書狀，其未
敘述上訴之理由者並得於提起上訴後十日內向本院補提理由書（
均須按他造當人之人數附繕本）。
                                書記官  粘  銘  環
中　　華　　民　　國　　96　　年　　8 　　月　　16　　日
